臺灣新竹地方法院刑事判決　　　　　　　　　　　　　九十一年度易字第一一二號
　　公　訴　人　臺灣新竹地方法院檢察署檢察官
　　被　　　告　乙○○
　　　　　　　　丙○○
　　　　　　　　甲○○
右列被告等因違反就業服務法案件，經檢察官提起公訴（九十年度偵字第二七三０號
），本院判決如左：
    主  文
乙○○、丙○○、甲○○均無罪。
    理  由
一、公訴意旨略以：被告乙○○係設於新竹縣寶山鄉○○路四一號「農家莊」小吃店
    負責人，明知未經主管機關行政院勞工委員會之許可，不得僱用外國人，竟自民
    國八十九年八月間起未經許可，在上址店內，以每月新臺幣（下同）一萬八千元
    之月薪雇用姓名為「ＬＵＳＩ  ＡＮＡ  ＮＧ」之印尼國籍人一名從事洗碗等打
    雜之工作，迄至同年十一月間「ＬＵＳＩＡＮＡ  ＮＧ」離職為止。而被告丙○○係受僱於被告甲○○所開設位於新竹市○○路○段五四四巷一０號「皇膳」餐
    廳之經理，在該餐廳內負責包括人事任用之行政管理工作，亦明知未經主管機關
    許可不得僱用外國人，竟自九十年二月間起，在上址以月薪一萬六千元之代價僱
    用由林珈綺（業經檢察官為不起訴處分）以「乾媽」身分陪同前往應徵之「ＬＵ
    ＳＩＡＮＡ  ＮＧ」，並在該餐廳內從事收盤子、服務生等工作。迨至九十年二
    月二十一日晚上六時許，在新竹市○○○街一一號二樓「ＬＵＳＩＡＮＡ  ＮＧ
    」租屋處為警查獲。因認被告乙○○、丙○○及被告甲○○均涉嫌違反修正前就
    業服務法第五十三條第一款之規定，而應分別依修正前之就業服務法第五十八條
    第一項前段及第二項處斷。
二、訊據被告丙○○固坦認有於右揭時地僱用「ＬＵＳＩＡＮＡ  ＮＧ」之事實，被
    告乙○○亦坦認其知「ＬＵＳＩＡＮＡ  ＮＧ」為印尼國籍人士之事實，惟其二
    人與被告甲○○三人均矢口否認有何違反就業服務法之犯行，被告乙○○辯稱：
    因「ＬＵＳＩＡＮＡ  ＮＧ」住其店附近而認識，但未僱用她云云；被告丙○○
    辯稱：係林珈綺陪「ＬＵＳＩＡＮＡ  ＮＧ」一起至該店內應徵，並稱「ＬＵＳ
    ＩＡＮＡ  ＮＧ」是林珈綺的女兒，伊不知「ＬＵＳＩＡＮＡ  ＮＧ」是外國人
    云云；被告甲○○則以餐廳內事務均交由被告丙○○處理，僱用何人伊未過問云
    云。
三、經查：（一）、「ＬＵＳＩＡＮＡ  ＮＧ」是印尼國籍人，於八十九年五月十五
    日申請來台至淡江大學學習中文，其在台已逾居留期限六十日之事實，業據其於
    警訊時供述在卷，並有其印尼護照、中華民國出境登記表及淡江大學建教合作中
    心中華語文研習班學習證影本各一紙附卷可稽。（二）、被告乙○○、丙○○均
    明知「ＬＵ  ＳＩＡＮＡ  ＮＧ」為外國人，且先後分別於上開時地僱用，並使
    之在店內、餐廳內工作之事實，並據同案被告林珈綺於警、偵訊時供承甚明，核
    與證人「ＬＵＳＩＡＮＡ  ＮＧ」於警訊中所證相符。參以「ＬＵＳＩＡＮＡ
    ＮＧ」為印尼籍之外國人，依一般之經驗認知，其外觀及說中文之口音，均與本
    國人有差距。是被告乙○○、丙○○均辯稱其不知「ＬＵＳＩＡＮＡ  ＮＧ」為
    外國人云云，顯非可採；（三）、又被告甲○○係「皇膳」餐廳之獨資負責人，
    其為自然人僱用被告丙○○於該餐廳內擔任經理，負責餐廳內外行政管理之工作
    ，「ＬＵＳＩＡＮＡ  ＮＧ」為丙○○應徵僱用等事實，業據被告甲○○及丙○○二人於本院審理時供稱在卷。縱上所陳，被告等確有違反就業服務法之犯行，
    本應依法論科。（四）惟按就業服務法於九十一年一月二十一日修正公佈施行，
    修正後第五十七條第一款規定：「雇主聘僱外國人不得有下列情事：一、聘僱未
    經許可、許可失效或他人申請聘僱之外國人」，同法第六十三條第一項則規定：
    「違反第四十四條或第五十七條第一款、第二款規定者，處新臺幣十五萬元以上
    七十五萬元以下之罰鍰。五年內再違反者，處三年以下有期徒刑、拘役或科或併
    科新臺幣一百二十萬元以下罰金」，是以，就業服務法第六十三條第一項之修正
    ，改採先行政後司法之原則，係構成要件之變更，對於本案之修正前之違法行為
    ，仍應適用修正後之規定。從而，本案被告等縱認有聲請意旨所載之聘僱許可失
    效之印尼籍人士之犯行，揆之前揭說明並適用就業服務法修正後之規定，本件被
    告等既均未經行政糾正程序先處以罰鍰，且非五年內再犯，自不該當該法第六十
    三條第一項之犯罪構成要件，而應諭知無罪。
據上論斷，應依刑事訴訟法第三百零一條第一項，判決如主文。
本案經檢察官吳金棟到庭執行職務。
中      華      民      國      九十一    年    四    月      三十    日
                                      臺灣新竹地方法院刑事第一庭
                                          法  官    彭  淑  苑
右正本證明與原本無異。
如不服本判決，應於判決送達後十日內向本院提出上訴狀( 應附繕本 )，上訴於臺灣
高等法院。
                                          書記官    饒  興  蘭
中      華      民      國      九十一    年    四    月      三十    日
